Inventaris van het archief van het Dekenaat van het Corps Diplomatique in China, 1891- 1943
Nationaal Archief, Den Haag
Dekenaat van het Corps Diplomatique in China
Dekenaat China
1891-1943
Z241
18.50 meter; 674 inventarisnummers.
Normale geschreven, getypte en gedrukte documenten, geen bijzondere handschriften.
Nationaal Archief, Den Haag
Dekanaat van het Corps Diplomatique in China
minister van Spanje in China (vreemd archief)
Don H.E. Luis Pastor (vreemd archief)
Het archief bevat de archiefbescheiden gevormd door het Dekanaat van het Corps Diplomatique in China, met als standplaats Peking. Het archief bestaat uit correspondentie en circulaires en heeft onder meer betrekking op de Bokseropstand van 1900, het Bokserprotocol van 1901 en het Shanghai Incident van 1925. Tevens zijn in dit archief dossiers aangetroffen die als vreemd archief moeten worden aangemerkt (zie overzicht archiefvormers).
Archiefvorming
Geschiedenis van de archiefvormer
Het Dekanaat van het Corps Diplomatique in China was een samenwerkingsverband van diplomatieke vertegenwoordigers van verschillende naties in China. Door het verdrag van Tientsin van 1860 hadden Groot-Brittannië, Frankrijk, de Verenigde Staten en Rusland het recht gekregen om legaties te stichten in de voorheen gesloten stad Peking. (Een legatie was een diplomatieke vertegenwoordiging die van een lagere rang was dan een ambassade.) Het is niet precies bekend wanneer het dekanaat is ingesteld. De oudste stukken in het archief van het dekanaat dateren uit 1891 (zie inv.nr. 110). In hetzelfde dossier bevindt zich echter ook een circulaire van 3 maart 1896 waarin wordt vermeld dat de Engelse taal reeds dertig jaar ('depuis trente ans') gebruikt wordt in de contacten tussen het Corps Diplomatique en het Chinese hof. Daaruit kan men opmaken dat er al in de jaren zestig van de achttiende sprake was van een samenwerkingsverband. Of deze ook de vorm had van een dekanaat is niet bekend. De eerste vermelding van een deken is in het afschrift van de tekst uitgesproken door de deken van het Corps Diplomatique tijdens de eerste audiëntie bij de Chinese keizer T'ong-tche op 29 juni 1873, dat in de bovengenoemde circulaire is gevouwen. In deze tekst wordt de deken voorgesteld als een vertegenwoordiger van de diplomatieke missies van Rusland, de Verenigde Staten van Amerika, Groot-Brittannië, Frankrijk en Nederland. In de loop der jaren zijn de volgende naties vertegenwoordigd geweest in het dekanaat:
België
Brazilië
Cuba
Denemarken
Duitsland
Frankrijk
Groot-Brittannië
Italië
Japan
Mexico
Nederland
Noorwegen
Oostenrijk-Hongarije
Portugal
Rusland
Spanje
Verenigde Staten van Amerika
Zweden
Zwitserland
De diplomatieke vertegenwoordiger van een natie aangesloten bij het dekanaat werd aangeduid met de titel 'minister van [natie] in China' of 'gevolgmachtigd minister van [natie]'. Deze ministers hadden hun residentie en werkplek in hun legatie in de Diplomatieke Wijk in Peking. Deze wijk bevond zich net ten oosten van het Plein van de Hemelse Vrede. De ministers kozen uit hun midden één minister die werd benoemd tot deken van het Corps Diplomatique, gewoonlijk viel de keuze op de langst zittende. De deken werd gezien als de eerste onder gelijken: hij was tegelijkertijd deken en hoofd van de eigen legatie. Er was geen plaatsvervangend deken: bij afwezigheid van de zittende deken werd tijdelijk een andere minister tot deken benoemd. De deken communiceerde uit naam van zijn collega-ministers met de Chinese Overheid en het Chinese hof. Deze contacten liepen via de Tsungli Yamen, een bureau voor buitenlandse zaken dat in 1861 was ingesteld door de prins Kung en dat een vrij lage status had in de hiërarchie van Chinese overheidsorganen.
In de jaren 1901-1904 kregen de relatie tussen het Corps Diplomatique en China en de organisatie van het dekenaat vaste vorm. Dit was het directe gevolg van de Bokseropstand in 1900. De Boksers, die eigenlijk de "Vuisten der Gerechtigheid en Eensgezindheid' heetten, richtten zich tegen de Chinese keizerlijke dynastie en tegen de buitenlandse invloeden in China. In de jaren 1899-1901 vermoordden de Boksers vele missionarissen en Chinese christenen en in juni 1900 vielen zij met steun van een deel van de keizerlijke troepen Peking binnen. De buitenlanders trokken zich terug in de versterkte Diplomatieke Wijk. De Duitse legatie lag destijds aan de andere kant van de stad, waardoor de Duitse diplomaten zich niet op tijd in veiligheid konden brengen en in de handen van de Boksers vielen. Onder de slachtoffers was de Duitse gezant. De Diplomatieke Wijk werd uiteindelijk bevrijd door de troepen van een alliantie van acht naties: Rusland, de Verenigde Staten van Amerika, Groot-Brittannië, Frankrijk, Duitsland, Oostenrijk-Hongarije, Italië en Japan. Nadat de Bokseropstand was afgeslagen, werd China gedwongen een verdrag te tekenen. Dit verdrag staat in het Westen bekend als het Bokserprotocol, maar wordt in China het 'Xinchou Verdrag' genoemd en als één van de zogenaamde 'ongelijke verdragen' beschouwd. Het Bokserprotocol bepaalde onder meer dat:
China het gigantische bedrag van 450.000.000 taels aan herstelbetalingen moest betalen
de Tsungli Yamen moest worden vervangen door een hoger geplaatst overheidsorgaan genaamd Wai Wu Pu
de Diplomatique Wijk in Peking het exclusieve terrein van de legaties zou zijn, dat het militair verdedigd mocht worden en dat er geen Chinezen mochten wonen. (Zie ook rubriek 2.1.2.2 van de inventaris.)
Nadat het dekanaat door het Bokserprotocol volledige controle had gekregen over de Diplomatieke Wijk, begon men met het opstellen van regelingen voor de organisatie van het dekanaat en de Diplomatieke Wijk, welke uiteindelijk gereed kwamen in 1904:
Reglement voor de Diplomatieke Wijk in Peking
Reglement voor de Politie en het Wegverkeer in de Diplomatieke Wijk in Peking
Reglement voor de Militaire Politie in de Diplomatieke Wijk in Peking
Reglement voor Riksha's in de Diplomatieke Wijk in Peking
Sanitair Reglement van de in de Diplomatieke Wijk in Peking
Reglementen voor Epidemieën onder Dieren in de Diplomatieke Wijk in Peking (Zie rubriek 2.1.1.1.1 van de inventaris.)
In het begin was de Diplomatieke Wijk gesplitst in een Oostelijke, een Westelijke en een Britse Wijk, maar met ingang van 1914 werden die delen samengevoegd (zie inv.nrs. 43, 60 en 61). In het archief is een memorandum aangetroffen waarin de geschiedenis van de Diplomatieke Wijk wordt uiteengezet (zie inv.nr. 39).
In 1911 brak een revolutie uit in China en op 1 januari 1912 werd de Republiek China uitgeroepen. De revolutionair Sun Yat-sen werd de eerste provisionele president. Daarna beleefde China vele turbulente jaren waarin verschillende partijen streden om de macht. In de eerste jaren van de republiek ging de strijd tussen de Kwomintang (de Nationalistische Partij) en Yuan Shikai, die het presidentschap had overgenomen van Sun en steeds meer macht naar zich toe trok. In 1915 riep Yuan zich uit tot keizer van China, maar vier maanden later werd hij al weer gedwongen af te treden. Na Yuans dood in 1916 volgde een lange periode waarin verschillende krijgsheren streden om de macht. De krijgsheren die in Peking de macht hadden worden gezamenlijk de Regering in Peking genoemd en het was deze regering die internationaal (en dus door het dekanaat) werd erkend. In 1917 vormde Sun Yat-sen echter met krijgsheren uit zes zuidelijke provincies een tegenregering in Kanton (in het dekanaatsarchief omschreven als de Military Government of the South-West: de Militaire Regering van Zuidwest-China). Deze verbinding hield stand tot 1922. Ergens in deze woelige periode, wellicht bij de oprichting van de Republiek China, werd de Wai Wu Pu vervangen door een nieuw Ministerie van Buitenlandse Zaken dat Wai Chiao Pu werd genoemd.
Na de Eerste Wereldoorlog maakten Duitsland en Oostenrijk-Hongarije niet langer deel uit van het dekanaat. En in 1920 verklaarde de Regering in Peking dat de verdragen met Rusland niet langer geldig waren op grond van het feit dat deze waren gesloten met het Tsaristische Rusland en niet met de inmiddels opgerichte Sovjet-Unie. Het dekanaat behartigde hierna nog enige tijd de belangen van de in China verblijvende Russen en de plotseling opgeheven consulaten (zie inv.nrs. 179-182). In dezelfde periode zocht Sun Yat-sen, die verbonden was met de Militaire Regering van Zuidwest-China echter juist toenadering tot de Sovjet-Unie. Daarmee begon de invloed van de communisten in de Kwomintang. Na de dood van Sun Yat-sen in 1925, onder het leiderschap van Chiang Kai-shek behaalde de Kwomintang grote overwinningen op de noordelijke krijgsheren. Maar onderwijl werden de tegenstellingen tussen de nationalisten en de communisten in de Kwomintang steeds groter, waardoor er korte tijd zelfs drie regeringen waren in China. Uiteindelijk wist Chiang Kai-shek in 1928 heel China (in naam) onder het bewind van de Kwomintang te krijgen. Zijn regering in Nanjing werd daarna internationaal erkend. In 1931 annexeerde Japan Mantsjoerije en in 1937 viel Japan China binnen. China was al gedeeltelijk bezet door Japan toen de tweede wereldoorlog uitbrak in Azië. In 1943 sloot China in het kader van onderhandelingen over steun tegen Japan nieuwe verdragen met de Verenigde Staten van Amerika en Groot-Brittannië. In 1945 sloot China een nieuw verdrag af met Nederland. Hiermee kwam een einde aan de 'ongelijke verdragen' en de extraterritoriale rechten van de buitenlandse mogendheden in China. Vanaf dit moment heeft het Dekanaat van het Corps Diplomatique niet meer als zodanig gefunctioneerd.
Na de Tweede Wereldoorlog brak de strijd tussen de communisten en de Kwomintang in China in alle hevigheid los. In 1949 wisten de communisten de Kwomintang naar Taiwan te verdrijven. Op 1 oktober 1949 riep Mao Zedong de Volksrepubliek China uit en de hoofdstad werd terug verplaatst naar Peking. In de jaren vijftig legden de Chinese autoriteiten stukje bij beetje beslag op de (voormalige) legatieterreinen in de Diplomatieke Wijk. In 1950 werd beslag gelegd op de Oostelijke Wijk en in de twee jaar daarna ook een gedeelte van de Westelijke Wijk. In 1959 werd tenslotte de hele voormalige Diplomatieke Wijk ontruimd. De wijk had in de nieuwe stadplannen van Peking een andere bestemming gekregen en de verschillende legaties werden verzocht zich te vestigen in de nieuwe diplomatieke wijk die elders in de stad werd gebouwd.
Bronnen:
http://en.wikipedia.org/wiki/History_of_the_Republic_of_China (27-10-2008)
http://en.wikipedia.org/wiki/Treaty_of_Tianjin (27-10-2008)
Memorandum 'De Nederlandse Compound in Peking', opgesteld door het Bureau Onderzoek van het Ministerie van Buitenlandse Zaken in Den Haag op 11 januari 1960. Rapport DDI/ON 149511.
Geschiedenis van het archiefbeheer
De correspondentie tussen het dekanaat en het ministerie van Buitenlandse Zaken verliep altijd in het Chinees. De interne communicatie van het dekenaat werd echter meestal in het Frans opgesteld, en in de jaren dat de deken een Brit of Amerikaan was ook wel in het Engels. Alle Chineestalige correspondentie werd daarom vertaald in het Frans of het Engels. In de correspondentie met de verschillende consulaten in China werd eveneens de Engelse en de Franse taal gebruikt. Wanneer de deken van het Corps Diplomatique een verzoek ontving van het Ministerie van Buitenlandse Zaken van China, van een senior consul of van een collega of wanneer hij zelf een probleem wilde voorleggen aan zijn collega's dan deed hij de desbetreffende stukken in een papieren omslag en schreef er een toelichting bij. Dit geheel ging vervolgens langs alle legaties en werd daarom een circulaire genoemd. Elke minister tekende voor ontvangst en voegde een commentaar toe, waarna de circulaire terug ging naar de deken zodat deze de gewenste actie kon ondernemen. Voor sommige kwesties werd een vergadering bijeengeroepen. Alle onderwerpen werden op deze wijze behandeld: zowel diplomatieke vraagstukken, als internationale handelsverdragen, als zaken met betrekking tot het onderhoud van de Diplomatieke Wijk. Niet alle correspondentie werd uiteindelijk in een circulaire opgenomen. Zo kon de deken bijvoorbeeld beslissen dat een bepaalde kwestie niet tot de taken van het dekanaat behoorde. Wanneer de zaak was afgehandeld werd de circulaire of de losse correspondentie opgenomen in het archief. In de periode 1925-1941 konden de verschillende legaties ook kopieën krijgen van de circulaires. De uitgave van deze kopieën werd geregistreerd (zie inv.nrs. 77-86).
Tijdens het bestaan van het Dekanaat van het Corps Diplomatique in China is het archief door vele verschillende legaties beheerd. Telkens wanneer een minister tot deken werd gekozen, verhuisde het archief van het dekanaat naar de legatie waar de deken werkzaam was. Het gevolg is dat het archief niet op eenduidige wijze is geordend. Zo zijn de circulaires in principe per jaar genummerd, maar soms vergat men bij aanvang van een nieuw jaar opnieuw te nummeren en een andere keer begon men halverwege het jaar bij benoeming van een nieuwe deken opnieuw te nummeren. In de trefwoordindex op de agenda's van 1901 tot 1911 (zie inv.nr. 4) is een beschrijving van het archiveringssysteem opgenomen, deze beschrijving geldt echter alleen voor de stukken tot en met 1911.
De stukken uit de periode 1891 - 17 oktober 1901 waren ondergebracht in de thematische dossiers, met uitzondering van enkele stukken algemene correspondentie uit 1900, welke waren ondergebracht in een dossier met de titel 'divers après le siège' (zie inv.nr. 496).
De stukken uit de periode 18 oktober 1901 - 1911 waren grotendeels ondergebracht in een reeks chronologisch geordende circulairebundels en een reeks notulen. Daarnaast werden echter 7 bijzondere thema's onderscheiden:
Indemnité de 1900
Whangpoo
Peiho
Cour mixté de Shanghai
Importation d'armes et de munitions
Audiences
Quartier diplomatique
De stukken die betrekking hadden op deze thema's werden uit de circulairebundels gelicht en in deze thematische dossiers ondergebracht. Tevens was er voor elk jaar in de periode 1901-1911 een dossier waarin de correspondentie werd opgenomen die niet bij een circulaire hoorde. Deze dossiers werden aangeduid als 'Divers', 'Lettres variéés', 'Varia' of 'Miscellaneous correspondence'.
De stukken uit de periode 1911-1920 waren grotendeels ondergebracht in een reeks chronologisch geordende circulaires en een reeks notulen. De Chineestalige brieven aan en van de minister van Buitenlandse Zaken van China werden, in tegenstelling tot de vertalingen, niet opgenomen in de circulaires maar ondergebracht in aparte dossiers (zie inv.nrs. 517-528). Ook waren er net als in de voorgaande jaren chronologisch geordende dossiers gevormd voor de correspondentie die niet bij een circulaire hoorde: 'Miscellaneous correspondence'.
De stukken uit de periode 1920-1943 waren ondergebracht in een reeks met chronologische gebundelde circulaires, een reeks chronologisch geordende correspondentie en uiteenlopende thematische dossiers. De correspondentie was per jaar opgesplitst in ingekomen en uitgegane brieven en daarbinnen weer geordend op afzender of geadresseerde. Daarnaast bestond voor de jaren 1925-1929 een dossier met algemene correspondentie ('Varia') en voor de jaren 1920-1928 een reeks dossiers met notulen.
Samenvattend kan worden gesteld dat de oorspronkelijke ordening van het archief werd gekenmerkt door het gebruik van een combinatie van een thematische en chrononlogische ordening.
Na 1943 zijn er geen nieuwe stukken meer opgenomen in het archief van het dekanaat. Tijdens de tweede wereldoorlog was het archief ondergebracht bij de Franse legatie. In 1946 werd het archief overgedragen aan de Britse legatie. Na het vertrek van de Britse gezant werd de Nederlandse gezant tot deken gekozen.
De dossiers Nationaal Archief, Den Haag, Ministerie van Buitenlandse Zaken: Nederlandse diplomatieke vertegenwoordiging te China (Peking, Chunking, Nanking), (1862) 1872-1954, nummer toegang 2.05.90, inventarisnummers 806 en 962 bevat stukken uit 1946 over de geschiedenis van het beheer van het dekanaatsarchief.
Het Nederlandse Ministerie van Buitenlandse Zaken beschikt over een document waaruit blijkt wat er na daarna met het dekanaatsarchief is gebeurd: het door het Bureau Onderzoek opgestelde memorandum 'De Nederlandse Compound in Peking' van 11 januari 1960
Het betreft het rapport DDI/ON 149511. Het dossier Nationaal Archief, Den Haag, Ministerie van Buitenlandse Zaken: Nederlandse diplomatieke vertegenwoordiging te China (Peking, Chunking, Nanking), (1862) 1872-1954, nummer toegang 2.05.90, inventarisnummer 867 bevat correspondentie uit 1951 over de overdracht van het dekanaatsarchief naar Nederland.
. Begin 1951 besloot de Nederlandse tijdelijk zaakgelastigde de kadastrale archieven over te brengen naar Nederland om te voorkomen dat ze in handen zouden vallen van de communistische autoriteiten. Hij deed dit in overleg met de Zweedse ambassadeur en de Britse zaakgelastigde. In de zomer van 1951 werden alle mogendheden die het Bokserprotocol hadden ondertekend van de archiefoverdracht op de hoogte gesteld. Zij ontvingen allen een fotokopie van de kadastrale kaart. In 1960 waren de originele kaart en het negatief zoekgeraakt. Deze kaart is wellicht later teruggevonden. Het zou het exemplaar kunnen zijn dat onder inv.nr. 1107 is opgenomen in de onderhavige inventaris. In 1952 werden de mogendheden tevens voorzien van een Engelse vertaling van de speciaal voor dat doel opgestelde inventaris van de kadastrale dossiers. Deze inventaris is niet aangetroffen in het archief van het dekanaat. Het had waarschijnlijk betrekking op de huidige dossiers met inv.nrs. 42, 44, 50, 52-56, 58, 59, 91-94 en 100. Deze vormden oorspronkelijk één dossier met de titel 'Quartier diplomatique' (zie inv.nr. 52). In een later stadium zijn de stukken gesplitst in 15 genummerde dossiers met het Nederlandse opschrift 'Dekanaatsarchief Kadaster gezantschapswijk te Peking'. Het memorandum uit 1960 vermeldt ook dat ene mej. Popoff, die sinds 1927 was verbonden aan het dekanaat, een inventaris had opgesteld van het gehele archief van het dekanaat. Deze inventaris is echter niet aangetroffen. Uit het memorandum kan verder niet worden opgemaakt waar de rest van het archief van het dekanaat zich op 11 januari 1960 bevond. Mogelijk verbleef het op dat moment nog steeds bij de Nederlandse zaakgelastigde in Peking. Uiteindelijk is het gehele archief van het dekanaat in losse pakketten bij het Ministerie van Buitenlandse Zaken in Den Haag terecht gekomen. Op een onbekend tijdstip zijn de circulaires uit de periode 1901-1911 voorzien van een overzichten waarin per jaar werd vermeld welke circulaires in welke thematische dossiers waren ondergebracht. Daarbij werd verwezen naar het pakketnummer en niet naar het oorspronkelijke dossiernummer, waaruit kan worden geconcludeerd dat deze overzichten ten vroegste zijn toegevoegd kort voor de overdracht van het archief naar Nederland.
Het archief van het dekanaat is in opslag geweest bij het Ministerie van Buitenlandse Zaken tot het in 2008 werd overgebracht naar de Centrale Archief Selectiedienst (CAS) in Winschoten om het te bewerken voor overdracht aan het Nationaal Archief. Tijdens de opslag is het archief geïnventariseerd. Het is echter nooit bewerkt of materieel verzorgd. In 1989 is een tekening van de Diplomatieke Wijk (inv.nr.1107) uitgeleend geweest aan het Rijksmuseum in Amsterdam in verband met een tentoonstelling (zie inv.nr. 41).
De verwerving van het archief
Het archief is krachtens bepalingen van de Archiefwet overgebracht.
De verwerving van het archief
Het archief is krachtens bepalingen van de Archiefwet overgebracht.
Inhoud en structuur van het archief
20.01; 2.05
Inhoud
Het archief van het Dekanaat van het Corps Diplomatique in China 1891-1943 is in zijn geheel aangewezen voor bewaring. Alleen de oorspronkelijke dossieromslagen zijn vernietigd. Dubbele exemplaren zijn niet verwijderd.
Voor bewerking bestond het archief uit 144 archiefdozen, 1 verhuisdoos en 1 tekeningenkoker (circa 18,5 meter). Na bewerking door de CAS bestaat het archief uit 159 archiefdozen (circa 20 meter), 2 affichemappen en 2 rollen. De toename van de omvang is veroorzaakt door het gebruik van grote aantallen fourflaps.
Selectie en vernietiging
Het archief van het Dekanaat van het Corps Diplomatique in China 1891-1943 is in zijn geheel aangewezen voor bewaring. Alleen de oorspronkelijke dossieromslagen zijn vernietigd. Dubbele exemplaren zijn niet verwijderd.
Voor bewerking bestond het archief uit 144 archiefdozen, 1 verhuisdoos en 1 tekeningenkoker (circa 18,5 meter). Na bewerking door de CAS bestaat het archief uit 159 archiefdozen (circa 20 meter), 2 affichemappen en 2 rollen. De toename van de omvang is veroorzaakt door het gebruik van grote aantallen fourflaps.
Aanvullingen
Het archief kan als afgesloten worden beschouwd.
Ordening van het archief
Het archief van het Dekanaat van het Corps Diplomatique in China 1891-1943 is door de CAS toegankelijk gemaakt door middel van een klassieke inventaris. Deze inventaris is verdeeld in drie hoofdrubrieken voor de drie verschillende actoren (zie de opmerking over vreemd archief in de 'Verantwoording van de bewerking'). In de hoofdrubriek A 'Dekanaat van het Corps Diplomatique in China' is de rubriek 2 'Stukken betreffende bijzondere onderwerpen' gesplitst in twee subrubrieken om het tweeledige karakter van de oorspronkelijke ordening te weerspiegelen: 2.1 'Thematisch geordende stukken' en 2.2. 'Chronologisch geordende stukken'. Deze tweedeling kon niet eenvoudig worden opgeheven, omdat daarvoor alle correspondentie en circulaires (ook de ingebonden exemplaren) op onderwerp gesorteerd zouden moeten worden en dat was in het gegeven tijdsbestek niet mogelijk. De beide subrubrieken zijn volledig gelijkwaardig: subrubriek 2.2. 'Chronologisch geordende stukken' bevat in principe alle onderwerpen die in subrubriek 2.1 'Thematisch geordende stukken' aan de orde komen en subrubriek 2.1 'Thematisch geordende stukken' omvat dezelfde periode als subrubriek 2.2. 'Chronologisch geordende stukken'. Een onderzoeker van het archief zal dus steeds beide subrubrieken moeten raadplegen om er zeker van te zijn dat hij of zij alle relevante stukken heeft gevonden. Een onderzoeker die is geïnteresseerd in een bepaald onderwerp kan gemakkelijk zoeken in de thematisch geordende stukken. De chronologisch geordende stukken kunnen worden bevraagd met behulp van de registers van ontvangen en verzonden stukken (zie inv.nrs. 1-3 en 9-38), waarin per stuk een beknopte omschrijving van de inhoud wordt gegeven. Voor de periode 1901-1911 is er tevens een trefwoordindex op het register aanwezig (zie inv.nr. 4). Een onderzoeker die geïnteresseerd is in een bepaald jaar kan allereerst de chronologisch geordende stukken raadplegen. De datering van de thematisch geordende stukken is eveneens eenvoudig terug te vinden in de onderhavige inventaris.
Tenzij anders vermeld zijn de Chineestalige stukken voorzien van een vertaling in het Frans of het Engels. In de beschrijvingen van de Chinese plaats- en eigennamen is de door het dekanaat gebruikte Wade-Giles romanisering gehandhaafd. Raadpleeg voor het equivalent in Pinyin de bijlage. De namen van Chinese instanties zijn vertaald in het Nederlands. Daarbij wordt voor de Tsungli Yamen en de taakopvolgers Wai Wu Pu en Wai Chiao Pu één en dezelfde vertaling gebruikt: het Ministerie van Buitenlandse Zaken (van China). Ook de namen van internationale instellingen als het Dekanaat van het Corps Diplomatique, het Corps Consulair, de Kamers van Koophandel en de titels van functionarissen zijn in het Nederlands vertaald. De namen van internationale liefdadigheids organisaties en commissies voor verbetering van bepaalde waterwegen zijn weergegeven in hun eigen voertaal, het Engels, omdat voor deze namen geen gangbare Nederlandse equivalenten bestaan.